臺灣高等法院臺中分院民事判決　100年度再易字第6號
再 審 原告　黃登煌
訴訟代理人　王德凱律師
再 審 被告　徐松星
　　　　　　徐賢星
　　　　　　徐文星
　　　　　　葉徐玉英
　　　　　　簡徐順昭
　　　　　　林徐銀妹
上列當事人間請求拆屋還地事件，再審原告對於中華民國99年11
月30日本院98年度重上更(二)字第26號民事判決提起再審之訴，本
院判決如下：
    主  文
再審之訴駁回。
再審訴訟費用由再審原告負擔。
    理  由
一、按再審之訴，應於30日之不變期間內提起；前項期間，自判
    決確定時起算，判決於送達前確定者，自送達時起算；其再
    審之理由發生或知悉在後者，均自知悉時起算。但自判決確
    定後已逾五年者，不得提起，民事訴訟法第500條第1項、第
    2項分別定有明文。經查：本院98年度重上更(二)字第26號民
    事確定判決（下稱原判決），係於99年11月30日宣示判決，
    再審原告之訴訟代理人於99年12月7日收受判決正本之送達
    ，此有送達回證附於原判決卷內可稽，本件再審原告於100
    年1月6日提起本件再審之訴，並未逾前揭30日不變期間，先
    此敘明。
二、再審意旨略以：
  (一)原判決有下列認事用法，顯有違誤，且有就足影響於判決之
    重要證物，漏未斟酌之再審事由，茲分述如後：
  (1)再審被告依「租地建屋」之法律關係據以主張其非無權占有
    ，自應先就其被繼承人向原地主「租地」並「建屋」之主張
    舉證以實其說；然原判決就此均未敘明其認定有「租地建屋
    」法律關係之依據，已有違誤。又依卷附臺灣省建築師公會
    鑑定結果已認定系爭房屋已達不堪使用之程度，然原判決竟
    未敘明不採臺灣省建築師公會鑑定報告之論據，僅以履勘時
    發現「屋內擺設桌椅、電視機、床鋪」等情為由，逕認系爭
    房屋均屬仍堪使用，惟事實上，於「結構」已不堪使用之危
    樓內，仍得擺設桌椅、電視機、床鋪等物，實難以此反推房
    屋之「結構」仍堪使用，足認前審判決之認事用法顯與「經
    驗法則」及「論理法則」有違。
  (2)又查再審原告之前手於出賣系爭土地時固未通知再審被告等
    人，然此通知嗣因再審原告提起本件訴訟而補正，並經再審
    被告另案起訴「確認優先承買權存在」，確認再審被告無意
    以同一條件購買。據此，原確定判決未斟酌再審原告於原審
    提出之原審法院96年度訴字第3231號民事判決，逕認再審原
    告就系爭土地買賣取得之所有權不得對抗再審被告，顯有就
    足影響於判決之重要證物，漏未斟酌之違法，於本件依民事
    訴訟法第466條不得上訴於第三審法院之事件，再審原告自
    得依上開規定提起再審之訴。
  (二)綜上所述，本件原確定判決確有就足影響於判決之重要證物
    即原審法院96年度訴字第3231號民事判決影本）漏未斟酌之
    違誤，故其關於駁回再審原告對於再審被告徐松星、徐賢星
    、徐文星、葉徐玉英、簡徐順招、林徐銀妹之訴與該部分假
    執行之聲請暨命負擔該部分訴訟費用之裁判均應廢棄。再審
    原告本於所有物返還請求權、租用物返還請求權之法律關係
    ，請求再審被告等將系爭土地上建物拆除，並將該土地交還
    再審原告，自屬於法有據。
  (三)聲明：
  (1)原確定判決關於駁回再審原告對於再審被告徐松星、徐賢星
    、徐文星、葉徐玉英、簡徐順招、林徐銀妹部分之訴與該部
    分假執行之聲請暨命負擔該部分訴訟費用之裁判均廢棄。
  (2)上廢棄部分再審被告徐松星、徐賢星、徐文星、葉徐玉英、
    簡徐順招、林徐銀妹應共同將前開地號土地內如原判決附圖
    （下稱附圖）甲所示編號3部分面積96.6平方公尺、編號4部
    分面積146平方公尺、編號6部分面積19.53平方公尺、編號
    10部分面積56.07平方公尺及如附圖乙所示B部分面積6平方
    公尺土地上之建物拆除，並將該等土地交還再審原告。
  (3)上廢棄部分再審被告徐松星應將前開地號土地內如附圖乙所
    示A部分面積2平方公尺土地上之建物拆除，並將該土地交還
    再審原告。
  (4)願供擔保請准予宣告假執行。
三、再審被告均未提出書狀作何聲明或陳述。
四、再審原告以原判決有民事訴訟法第496條第1項第1款及第497
    條之再審事由，本院分別論述如下：
  (一)按民事訴訟法第496條第1項第1款所謂適用法規顯有錯誤，
    係指確定判決為確定事實而適用法律，或就所確定之事實而
    為法律上之判斷，其所適用之法規顯然不合於法律規定，或
    與現尚有效之判例、解釋顯然違反者而言，不包括漏未斟酌
    證據、取捨證據失當、認定事實錯誤、判決不備理由及在學
    說上諸說併存致發生法律上見解歧異等情形在內。經查：
  (1)原判決理由依；系爭土地自35年總登記時地目即為建地；
    證人即碾米廠老闆之子林有盛證稱系爭土地係地主給佃農
    蓋房子使用等語，核與再審原告提出之67年度全期租谷收繳
    名冊記載「厝租」相符；證人即再審原告之前手廖文卿證
    稱：伊於83、84年間取得系爭土地，買的時候就知道土地上
    有房子，伊沒有跟再審被告要過租金，都是再審被告主動來
    繳等語；系爭土地並未訂定耕地三七五租約等證據，認定
    再審被告之被繼承人徐陞秀與原地主間，確有租地建屋之法
    律關係存在（參見原判決書第7頁），故再審原告指摘再審
    被告未舉證以實其說，原判決未敘明其認定有「租地建屋」
    法律關係之依據云云，顯非事實，不足採信。
  (2)原判決以現場勘驗結果：系爭房屋均堪使用，屋內擺設桌椅
    、電視、床鋪等，或擺設神明廳、電冰箱等家庭用品，並無
    不能使用之情況，認定系爭房屋並無不堪使用之情形，且敘
    明不能僅以臺灣省建築師公會所認定系爭房屋之屋齡及部分
    缺失，而認為系爭房屋已達不堪使用之情形（見原判決書第
    10頁），本院審酌前揭判決理由係根據法官親至現場勘驗結
    果而為論斷，且已敘明不採取台灣省建築師公會鑑定之理由
    ，自無認定事實違反經驗法則之情事。從而依前揭所述，再
    審原告主張原判決有認事用法違誤之再審理由，顯不足採信
    。
  (二)次按不得上訴於第三審法院之事件，經第二審確定之判決，
    如就足影響於判決之重要證物，漏未斟酌者，亦得以再審之
    訴對之聲明不服，民事訴訟法第497條固定有明文，惟所謂
    就足以影響於判決之重要證物漏未斟酌之情形，係指第二審
    言詞辯論終結前，已經存在並已為聲明之證物，而第二審並
    未認為不必要而仍忽略證據聲明未為調查，或已為調查而未
    就其調查之結果予以判斷，且以該證物足以動搖原確定判決
    之基礎者為限。本件再審原告雖主張其於原審所提出之原審
    法院96年度訴字第3231號民事判決業已駁回再審被告所提起
    之確認優先購買權之訴，原判決漏未審酌此重要證據而有再
    審理由等情，惟查：本件原判決既已認定再審被告之被繼承
    人徐陞秀與原地主間就系爭土地有租地建屋之法律關係存在
    ，而系爭房屋並無不堪使用之情形，前揭租賃關係尚未終止
    已如前述，則再審原告所主張前揭判決書認定之理由，顯已
    無礙於原判決審認之結果，故自不符合民事訴訟法第497條
    之再審理由。
  (三)綜上所述，再審原告主張原確定判決具有民事訴訟法第496
    條第1項第1款及第497條規定之再審事由，均顯無理由，爰
    不經言詞辯論，逕以判決駁回之。
五、據上論結，本件再審之訴為顯無理由，爰依民事訴訟法第50
    2條第2項、第78條，判決如主文。
中    華    民    國   100    年    5     月    31    日
                民事第七庭    審判長法  官  饒鴻鵬
                                    法  官  張瑞蘭
                                    法  官  陳毓秀
以上正本係照原本作成。
不得上訴。
                                    書記官  高勳楠
中    華    民    國   100    年    5     月    31    日
                                                      Ｓ